臺灣高等法院臺中分院刑事判決　　　　　　　　九十三年度上更(二)字第一○六號
　　上　訴　人　甲○○
　　即　被　告
　　選任辯護人　許漢鄰
右上訴人因毒品危害防制條例案件，不服臺灣彰化地方法院八十九年度訴字第六五九
號中華民國九十二年一月二十四日第一審判決（起訴案號：臺灣彰化地方法院檢察署
八十八年度偵字第八五九四號），提起上訴，經判決後由最高法院第二次發回更審，
本院判決如左：
      主  文
原判決撤銷。
甲○○連續意圖販賣而持有第一級毒品，累犯，處有期徒刑拾肆年。扣案之海洛因壹
拾包（合計淨重拾捌點陸捌公克）、海洛因參包（合計淨重伍點零參公克）、海洛
因捌包（合計淨重玖拾柒點玖參公克）、甲基安非他命拾陸包（合計淨重貳拾玖點壹
陸公克）、甲基安非他命拾參包（總淨重壹佰參拾點壹壹公克，驗餘淨重壹佰貳拾玖
點玖壹公克）、甲基安非他命貳拾壹包（總淨重伍佰伍拾柒點貳壹公克，驗餘淨重伍
佰伍拾陸點肆肆公克），均沒收銷燬之。電子秤貳台、夾鏈袋肆個又壹疊、研磨機壹
台、磅秤壹台、研磨器壹組、塑膠空袋壹佰柒拾個，均沒收。
      事  實
一、甲○○前曾因違反麻醉藥品管理條例案件，經本院判處有期徒刑七月確定；復又
    違反麻醉藥品管理條例案件，經臺灣彰化地方法院判處有期徒刑五年二月確定，
    嗣上開二罪經定其應執行刑為有期徒刑五年六月，經發監執行後，於民國（下同
    ）八十四年八月二十四日假釋出獄，至八十八年二月五日假釋期滿未經撤銷，以
    已執行完畢論。詎仍不知悔改，復先後於（一）八十八年八月二十四日或其前數
    日，以供己販售以外之不詳原因向綽號叫「三菱」之人購入第一級毒品海洛因（
    合計淨重三十八點六八公克）及第二級毒品甲基安非他命（合計淨重二十九點一
    六公克）；（二）八十九年八月九日或其前數日，以供己販售以外之不詳原因向
    綽號叫「三菱」之人購入第一級毒品海洛因（合計淨重五˙０三公克）、第二級
    毒品甲基安非他命（總淨重一百三十點一一公克，驗餘淨重一百二十九點九一公
    克）；（三）九十年四月十四日或其前數日，以供己販售以外之不詳原因向綽號
    叫「三菱」之人購入第一級毒品海洛因（合計淨重九十七點九三公克）及第二級
    毒品甲基安非他命（總淨重五百五十七點二一公克，驗餘淨重五百五十六點四四
    公克），得手後將上開毒品分裝成多包，並基於意圖販賣營利而持有之概括犯意
    ，分別藏置於彰化縣永靖鄉○○路二九一巷六號其住處、彰化縣永靖鄉○○村○
    ○路一五三巷二十五弄十二號其居所處及其所駕駛之車牌號碼ＥＯ－六八六六號
    自用小客車內等處，欲俟機販售予他人，意圖販賣而同時持有上開第一級毒品海
    洛因及第二級毒品甲基安非他命。嗣分別於八十八年八月二十四日上午十一時三
    十分許，在甲○○位於彰化縣永靖鄉○○路二九一巷六號之住處為警查獲，並當
    場扣得第一級毒品海洛因十包（合計淨重三十八點六八公克）、第二級毒品甲基
    安非他命十六包（合計淨重二十九點一六公克）、其所有供上開犯罪分裝毒品使
    用之電子秤一台、夾鏈袋四個等物；另於八十九年八月九日下午五時三十分許，
    在彰化縣永靖鄉○○村○○路一五三巷二十五弄十二號其居所處為警查獲，並當
    場扣得第一級毒品海洛因三包（合計淨重五˙０三公克）、第二級毒品甲基安非
    他命十三包（總淨重一百三十點一一公克，驗餘淨重一百二十九點九一公克）、
    及其所有供上開犯罪分裝毒品使用之研磨機一台、磅秤一台、研磨器一組、塑膠
    空袋一百七十個等物；又於九十年四月十四日，在彰化縣埔心鄉○○村○○路四
    一０之十二號「三立釣魚場」為警查獲，並在其所駕駛之車牌號碼ＥＯ－六八六
    六號自用小客車內當場扣得第一級毒品海洛因八包（合計淨重九十七點九三公克
    ）、第二級毒品甲基安非他命二十一包（總淨重五百五十七點二一公克，驗餘淨
    重五百五十六點四四公克）、其所有供上開犯罪分裝毒品使用之電子秤一台、夾
    鏈袋一疊等物，始查悉上情。
二、案經彰化縣警察局北斗分局報請臺灣彰化地方法院檢察署檢察官偵查起訴及由該
    署檢察官移送併案審理（九十二年度偵字第六六三０號、第六六三一號）。
      理  由
一、訊據上訴人即被告（下稱被告）甲○○坦承於前開時間有三次向綽號叫「三菱」
    之人購入上開第一級毒品海洛因及第二級毒品甲基安非他命，嗣於八十八年八月
    二十四日上午、八十九年八月九日下午、九十年四月十四日，先後三次為警查獲
    並分別扣得上開海洛因、甲基安非他命、電子秤、夾鏈袋、研磨機、磅秤、研磨
    器、塑膠空袋等物之事實不諱，惟矢口否認有意圖販賣而持有第一級毒品及第二
    級毒品之犯行，辯稱：伊購入上開海洛因及甲基安非他命係為供自己施用，並非
    供意圖販賣之用，因伊吸食毒品之量很大，且大量購買價格較便宜，故始購入上
    開大量之海洛因及甲基安非他命。另購入後為方便自己吸食之用，始將它分裝成
    小包云云。經查：
（一）被告於八十八年八月二十四日上午為警查獲之毒品，經送請法務部調查局以氣
      相層析質譜儀分析法及化學呈色法鑑定結果，確係第一級毒品海洛因十包（合
      計淨重三十八點六八公克）、第二級毒品甲基安非他命十六包（合計淨重二十
      九點一六公克，各包淨重分別為一點三八公克、一點五四公克、一點四七公克
      、一點三八公克、一點二九公克、一點四五公克、一點四七公克、一點三六公
      克、一點三九公克、零點零一公克、零點零一公克、三點三公克、三點一八公
      克、三點二三公克、三點三四公克、三點三六公克）；而被告另於八十九年八
      月九日下午為警查獲之毒品，其中白粉三包（合計淨重五˙０三公克），經送
      法務部調查局鑑定結果，確均係第一級毒品海洛因；安非他命經送請內政部警
      政署刑事警察局以呈色試驗法、氣相層析質譜儀分析法、核磁共振分析法鑑驗
      結果，確係第二級毒品甲基安非他命十三包（總淨重一百三十點一一公克，驗
      餘淨重一百二十九點九一公克）；又被告於九十年四月十四日為警查獲之毒品
      ，經分別送請法務部調查局、內政部警政署刑事警察局以氣相層析質譜儀分析
      法、化學呈色法及核磁共振分析法鑑定結果，確係第一級毒品海洛因八包（合
      計淨重九十七點九三公克）、第二級毒品甲基安非他命二十一包（總淨重五百
      五十七點二一公克，驗餘淨重五百五十六點四四公克），此有法務部調查局鑑
      定通知書三份、檢驗通知書一份、內政部警政署刑事警察局鑑驗通知書二份等
      附卷可稽。此外復有扣案可供秤量毒品分裝使用之電子秤二台、夾鏈袋四個又
      一疊、研磨機一台、磅秤一台、研磨器一組、塑膠空袋一百七十個等物足稽。
（二）而依被告前揭持有第一、二級毒品海洛因及甲基安非他命之數量觀之，少則二
      、三十公克，多則高達數百公克，均已超逾一般吸毒者僅抽取微量毒品吸食之
      慣常型態；又人體每日所能承受毒品量值僅有一定限度，過量吸食即有危及生
      命之虞，則被告如將上開毒品悉數供己施用，所需時間恐非數月或經年可就，
      然毒品私自藏放時間過久，受潮變質在所難免，亦將有損施用毒品者欲達之興
      奮、鎮靜效果。是以被告倘真出於施用目的而持有前揭毒品，縱使為求大批購
      入獲得部分價格折讓之利益，衡情亦不致長時間大量囤積，徒使價值不菲之毒
      品品質變劣，是以被告應有分裝販賣海洛因及甲基安非他命之意甚明。又被告
      如係為供自己施用毒品之目的而為分裝，且其並自備電子秤、磅秤等度量工具
      ，應可按其施用習慣分裝固定數量之毒品，以利攜帶取用。惟依前揭毒品鑑驗
      報告及各次扣押物品清冊所示，被告分裝之各包毒品重量差異甚鉅，其中不乏
      將數十公克甲基安非他命集中合為一包，或僅有區區微量海洛因或甲基安非他
      命即獨立成包，顯較近於依各不特定人之毒癮輕重、需求多寡而逐一分裝，而
      與單純按自己特定吸毒習性分裝固定份量之情形有異。乃被告始終辯稱：分裝
      毒品均提供自己吸食，並無出售予不特定人之意云云，即與一般施用毒品之常
      情有違，自無足取。
（三）尤以被告於九十年四月十四日為警查獲大量第一級毒品海洛因淨重九十七點九
      三公克及第二級毒品甲基安非他命淨重五百五十七點二一公克之地點，係在被
      告駕駛之車牌號碼ＥＯ－六八六六號自用小客車內起出，而車輛停放地點更在
      公眾得自由出入之「三立釣蝦場」，如被告僅因單純施用之目的而持有，而前
      揭毒品均屬法律明定之違禁物品，被告為求避免為警查獲持有毒品犯行，刻意
      將毒品隱匿藏置於不易查知之特定處所猶恐未及，縱其或有施用毒品之需求，
      亦僅須隨身攜帶足供施用之數量即可，又何須在其車內一次放置如此巨額之毒
      品，且毫無忌憚公然開車行經公共場所？況被告於八十九年八月九日下午，在
      彰化縣永靖鄉○○村○○路一五三巷二十五弄十二號居所，為警查獲之白粉共
      有四包，經法務部調查局檢驗結果，其中三包（合計淨重五˙０三公克）確為
      第一級毒品海洛因，另一包（淨重六˙六四公克）則無毒品反應，有上開法務
      部調查局鑑定通知書足按，設若其毒品係供被告自己施用，焉有同時持有並無
      毒品反應之白粉之必要？益見該無毒品反應之白粉，顯係被告準備販賣毒品時
      摻入海洛因中，以增加重量獲取不法利益至為昭然，從而被告供稱其僅基於自
      己施用目的而持有毒品云云，無非避重就輕之詞，不足採信。
（四）又被告除持有大量毒品外，另並持有上開研磨器、研磨機、電子秤、磅秤、夾
      鏈袋及塑膠空袋等物同遭查扣，而一般吸毒者僅需將購入毒品藉由器具直接施
      用即可，應無特將毒品研磨調配添加物品之必要，對於研磨器之使用尚無必然
      需求；惟其如有進一步分裝販售之必要，因顧及毒品價值甚高，如將之混摻其
      他近似雜質加以研磨，使購買者於白粉外觀上不易立即發現純度差異，經濟獲
      利即屬可觀。且被告持有之夾鏈袋共有四個又一疊，塑膠空袋更多達一百七十
      個，亦與個人單純施用所需顯不相當。是以被告既已持有研磨器足供摻混毒品
      ，又有電子秤及磅秤可為秤重度量，使各分裝包之重量可依前來購買之吸毒者
      毒癮需求適時調整，再用夾鏈袋逐一區分包裝，即可從容完成毒品販售交易。
      則被告持有前揭可供販賣分裝毒品使用之各式器具，亦可作為其涉犯意圖販賣
      而持有毒品罪行之積極證據。至被告於原審審理時雖否認該研磨器為其所有，
      然其於八十九年八月九日警詢時即已自承該研磨器具係其所有，且該查獲地點
      又係被告之居所，豈會係他人所有？足見被告此部分所辯，與事實不符，核無
      可採。
（五）至被告前雖曾有施用第一級毒品及施用第二級毒品之前科，惟被告一次即購入
      上開大量之第一級毒品海洛因及第二級毒品甲基安非他命，顯超出一般人之正
      常吸食量甚多，是尚難據此即認被告並無販賣之意圖。另意圖販賣而持有第一
      級毒品係屬無期徒刑或十年以上有期徒刑之罪，意圖販賣而持有第二級毒品係
      屬五年以上有期徒刑之罪，苟無利益可圖，衡情被告應無甘冒重典挺而走險之
      理？益見被告主觀上應具有營利之意圖甚明。
（六）綜上所述，足證被告上開所辯，顯係飾卸之詞，不足採信。是罪證明確，其犯
      行堪以認定。
二、查被告於取得上開第一級毒品海洛因及第二級毒品甲基安非他命後，竟基於販賣
    予不特定人之意圖而持有，核其所為，關於海洛因部分係犯毒品危害防制條例第
    五條第一項之意圖販賣而持有第一級毒品罪，關於甲基安非他命部分係犯同條例
    第五條第二項之意圖販賣而持有第二級毒品罪。公訴人雖認被告係犯同條例第四
    條第一項之販賣第一級毒品罪及同條第二項之販賣第二級毒品罪，惟經查並無證
    據證明被告確已有販賣第一級毒品及販賣第二級毒品之犯行（詳如後述），是公
    訴人之起訴法條尚有未洽，應予變更（按販賣毒品及意圖販賣而持有毒品，其社
    會基本事實相同，自得由法院予以變更起訴法條後判決）。至被告先後意圖販賣
    而持有上開海洛因及甲基安非他命，犯罪構成要件相同，顯係基於概括犯意反覆
    為之，均為連續犯，應分別依法論以一罪，除本刑為無期徒刑部分依法不得加重
    外，餘均依法加重其刑。又被告各次意圖販賣而持有第一、二級毒品犯行，並無
    證據證明其係先後分時為之，本院基於「罪疑唯輕」之原則，以其同遭查獲之事
    實認定係同時所犯，則被告同時意圖販賣而持有上開海洛因及甲基安非他命，係
    一行為觸犯上開二罪，為想像競合犯，應依法從一重之意圖販賣而持有第一級毒
    品罪處斷，公訴人認該二罪係數罪併罰，尚有誤會。另被告前曾因違反麻醉藥品
    管理條例案件，經本院判處有期徒刑七月確定；復又違反麻醉藥品管理條例案件
    ，經臺灣彰化地方法院判處有期徒刑五年二月確定，嗣上開二罪經定其應執行刑
    為有期徒刑五年六月，經發監執行後，於八十四年八月二十四日假釋出獄，至八
    十八年二月五日假釋期滿未經撤銷，以已執行完畢論，有臺灣彰化地方法院檢察
    署刑案資料查註紀錄表及臺灣高等法院被告全國前案紀錄表等各一份足按，其於
    執行完畢後，五年之內再犯本件之罪，為累犯，除本刑為無期徒刑部分依法不得
    加重外，餘應依法遞加其刑。另被告於八十九年八月九日意圖販賣而持有第一、
    二級毒品海洛因、甲基安非他命，及九十年四月十四日意圖販賣而持有第一、二
    級毒品海洛因、甲基安非他命部分（即移送併辦部分），雖未經起訴，但因與起
    訴部分係屬具有連續關係之裁判上一罪，為起訴效力所及，本院自應併予審判。
    原審予以論罪科刑，固非無見，惟查被告於八十九年八月九日為警查獲之部分，
    尚有第一級毒品海洛因三包（合計淨重五˙０三公克），且此部分與起訴部分（
    第一級毒品部分）具有連續關係之裁判上一罪，為起訴效力所及，原判決就此部
    分漏未併予審理，容有可議。被告上訴意旨否認有販賣上開毒品之意圖，雖無理
    由，但原判決既有上述可議之處，應由本院將原判決予以撤銷改判。爰審酌被告
    素行不佳，前曾有犯罪前科（已如前述），於執行完畢後不久，猶再犯本件之罪
    ，及其持有毒品數量甚多，分裝細密，一旦廣泛對外銷售，將使更多國民身染毒
    癮而無法自拔，尤其被告為警查獲多次，絲毫未見其有何收斂警惕之心，反而逐
    次持有鉅量毒品，顯然不知悔改，惡性非輕，且於本院審理期間，復一再否認有
    販售毒品之意圖，及其犯罪之目的、手段、所生危害等一切情狀，量處被告如主
    文第二項所示之刑，以示懲儆。又先後扣案之上開海洛因十包（合計淨重三十八
    點六八公克）、海洛因三包（合計淨重五˙０三公克）、海洛因八包（合計淨重
    九十七點九三公克），及甲基安非他命十六包（合計淨重二十九點一六公克）、
    甲基安非他命十三包（總淨重一百三十點一一公克，驗餘淨重一百二十九點九一
    公克）、甲基安非他命二十一包（總淨重五百五十七點二一公克，驗餘淨重五百
    五十六點四四公克），均係查獲之毒品，應依毒品危害防制第十八條第一項前段
    之規定沒收銷燬之。另扣案之上開電子秤二台、夾鏈袋四個又一疊、研磨機一台
    、磅秤一台、研磨器一組、塑膠空袋一百七十個等物，均係供被告意圖販賣而持
    有毒品犯罪時分裝所用，應依同條例第十九條第一項前段之規定沒收之。至其餘
    查扣之吸食器、瓦斯噴燈、現金、白粉一包（無毒品反應，淨重六˙六四公克）
    等物，並無證據證明與被告前揭犯行有何直接關聯，故不予宣告沒收。另被告於
    九十年四月十四日為警查獲後，曾主動交出當日警方所查扣之上開海洛因八包、
    甲基安非他命二十一包及分裝毒品使用之電子秤一台、夾鏈袋一疊等物，固據承
    辦警員陳舜昌結證在卷，惟因連續犯之一部分犯罪已因案被發覺，雖在司法警察
    官詢問中被告陳述其未被發覺之部分犯罪，並不符合刑法第六十二條之規定，不
    認有自首之效力（最高法院七十三年二月二十一日、七十三年度第二次刑事庭會
    議決議參照），查本件被告早在八十八年八月二十四日上午，已先為警查獲上開
    當日所查扣之毒品，並經檢察官起訴在案，是縱事後被告曾主動交出上開九十年
    四月十四日為警查獲之毒品等物部分，依上開說明，並不符合自首之規定，故本
    院無法依自首之規定予以減輕其刑。均併此敘明。
三、公訴意旨雖以被告與證人詹益裕、胡耀鴻、邱魏信宇、陳倫上關於本票及帳冊記
    載之陳述不相一致，且有扣得新台幣三十萬元現金等情，認被告前開行為係犯毒
    品危害防制條例第四條第一項之販賣第一級毒品罪及同條第二項之販賣第二級毒
    品罪云云。惟按犯罪事實應依證據認定之，無證據不得認定犯罪事實，刑事訴訟
    法第一百五十四條第二項定有明文。次按事實之認定，應憑證據，如未能發現相
    當證據，或證據不足以證明，自不能以推測或擬制之方法以為裁判基礎；又認定
    不利於被告之事實，須依積極證據，苟積極證據不足為不利於被告事實之認定時
    ，即應為有利於被告之認定，更不必有何有利之證據（最高法院三十年上字第八
    一六號、四十年臺上字第八六號判例參照）。經查本件不惟被告始終否認有販賣
    第一級毒品罪及販賣第二級毒品之犯行，且參諸前揭證人於警詢、偵查及原審法
    院訊問時之應答內容，與被告敘述之借款事由仍大致相符，其間渠等對於借款次
    數、歸還金額等情說辭固然略有出入，然此或係肇因於時間相隔已久、未能強記
    所致，尚不得僅憑被告與前揭證人供述不相符合，即遽行認被告已有販賣毒品之
    犯行。又被告於帳冊資料上銷售香煙之記載雖與實際借款情形不符，惟亦無法排
    除渠等係以香煙名稱作為賭債糾紛或其他債權債務關係之秘語，而被告取得三十
    萬元現金之原因有諸多可能，並無證據證明該款項係被告販賣毒品所得之物，是
    亦無法資為認定係被告販賣毒品之證據。此外復查無其他確切證據足以證明被告
    確有販賣第一級毒品罪及販賣第二級毒品之犯行，是其販賣第一級毒品罪及販賣
    第二級毒品之犯罪，並不能證明。又被告於本院審判程序時同意證人詹益裕、胡
    耀鴻、邱魏信宇、陳倫上等人於審判外之陳述，得作為證據（見本院更二卷第五
    一頁），且本院審酌該言詞陳述作成時之情況，認為適當，依刑事訴訟法第一百
    五十九條之五第一項之規定，自得為證據。均附此說明。
四、據上論斷，應依刑事訴訟法第三百六十九條第一項前段、第三百六十四條、第二
    百九十九條第一項前段、第三百條、毒品危害防制條例第五條第一項、第二項、
    第十八條第一項前段、第十九條第一項前段、刑法第十一條前段、第五十六條、
    第五十五條、第四十七條，判決如主文。
本案經檢察官乙○○到庭執行職務。
中     華     民     國     九十三     年      八      月      十       日
                                   臺灣高等法院臺中分院刑事第八庭
                                         審判長法  官  羅  得  村
                                               法　官  陳  毓  秀
                                               法  官  劉  榮  服
右正本證明與原本無異。
如不服本判決應於收受送達後十日內向本院提出上訴書狀，其未敘述上訴之理由者並
得於提起上訴後十日內向本院補提理由書（均須按他造當事人之人數附繕本）。
                                               書記官  陳  俞  豪
中     華     民     國     九十三     年      八      月     十一      日
附錄論罪條文：
毒品危害防制條例第五條第一項：
意圖販賣而持有第一級毒品者，處無期徒刑或十年以上有期徒刑，得併科新臺七百萬
元以下罰金。
                                                              　　　　　Ｆ
